最　高　行　政　法　院　判　決
　　　　　　　　　　　　　　　94年度判字第00185號
上　訴　人　甲○○
被 上訴 人　桃園縣稅捐稽徵處
代　表　人　乙○○
上列當事人間因土地增值稅事件，上訴人不服中華民國92年8月
13日臺北高等行政法院91年度訴字第2170號判決，提起上訴。本
院判決如下：
    主  文
上訴駁回。
上訴審訴訟費用由上訴人負擔。
　　理  由
一、訴外人郭協泰就其所有坐落桃園縣龜山鄉○○段關公嶺小段
    34之1、34之2、34之3地號等3筆土地（下稱系爭土地），於
    民國（下同）85年9月5日向被上訴人申報移轉登記予上訴人
    ，經被上訴人審查結果，依土地稅法第28條規定，按系爭土
    地漲價總數徵收土地增值稅新台幣（下同）3,585,250元。
    嗣上訴人於90年8月21日向被上訴人申請退還系爭溢繳之土
    地增值稅，遭被上訴人否准，上訴人不服，提起訴願，亦遭
    決定駁回，遂提起行政訴訟。
二、上訴人於原審起訴主張：查行政院主計處按月訂定「各年月
    為基期之臺灣地區消費者物價總指數」，俾供課徵土地增值
    稅，以調整原地價之憑據，平均地權條例第39條及土地稅法
    第32條，均有相同之規定。平均地權條例施行細則第55條規
    定有無限縮母法解釋，頗值商榷。縱該施行細則規定適法，
    上訴人於85年9月5日申報系爭土地增值稅，應適用85年8月
    之物價指數，方符上揭施行細則之規定。況系爭土地之增值
    稅，被上訴人於85年10月8、9日始核定，當時85年9月之物
    價指數亦已發布，而被上訴人依85年9月1日收悉行政院主計
    處出版之85年7月307期臺灣地區統計月報之消費者物價指數
    所列81年8月物價指數113.8%核定，顯有違誤。再者上訴人
    向行政院主計處第3局申請查詢85年7、8、9月等3個月之臺
    灣地區消費者物價指數之核定發布日期，經該局回復略以「
    中華民國85年7、8、9等3個月之臺灣地區消費者物價指數之
    發布日期，分別為該（85）年8月6日、9月5日及10月5日」
    ，系爭土地增值稅之申報收件當時（85年9月5日），行政院
    主計處已發布85年8月之臺灣地區消費者物價指數，被上訴
    人採85年7月之物價指數，有違土地稅法第32條及同法施行
    細則第49條之規定。又上訴人申報系爭土地增值稅係於85年
    9月5日，並無被上訴人所引財政部86年3月3日台財稅第8610
    10848號函釋（下稱財政部86年函釋）之適用，基於不溯既
    往之原則，系爭土地增值稅自不受其規範，是被上訴人所為
    處分顯有違誤，為此，求為判決撤銷原處分及訴願決定，並
    命被上訴人退還溢繳土地增值稅等語。
三、被上訴人則以：經查系爭土地係於85年9月5日向被上訴人申
    報土地增值稅。依土地稅法施行細則第49條及財政部86年函
    釋，被上訴人依85年9月1日收悉行政院主計處出版之85年7
    月307期臺灣地區統計月報，公佈之消費者物價指數所列81
    年8月物價指數113.8%，並依土地稅法第28條規定核定系爭
    土地之增值稅，並無違誤等語，作為抗辯。
四、原審審酌全辯論意旨及調查證據之結果，以：查所謂適用法
    令錯誤，係指所適用之法令與該案適用之現行法令相違背，
    或與解釋判例有所牴觸者而言。本件上訴人所指系爭土地增
    值稅之申報收件當時即85年9月5日，應以行政院主計處於當
    日所發布之85年8月臺灣地區消費者物價指數為準一節，非
    屬適用法令之範疇，亦無所謂計算錯誤情形之可言。經查本
    件行為時被上訴人以行政院主計處出版之85年7月307期，臺
    灣地區統計月報公佈之消費者物價指數所列81年8月物價指
    數113.8%，並依土地稅法第28條規定核定系爭土地之增值稅
    ，核與行為當時法令並無錯誤，亦無與行為時之解釋判例有
    所牴觸之情形，自無適用法令錯誤可言。從而本件並無因適
    用法令錯誤或計算錯誤致溢繳之稅款，自無稅捐稽徵法第28
    條規定之適用，被上訴人否准上訴人退還稅款之申請，並無
    違誤等由，乃駁回上訴人在原審之訴。
五、上訴意旨略謂：揆諸被上訴人就本案之答辯書狀內容，行為
    當時被上訴人已適用行政院主計處所核定發布之物價指數，
    系爭土地增值稅之申報收件當時（85年9月5日）行政院主計
    處已發布85年8月之臺灣地區消費者物價指數，行政院主計
    處第三局亦說明：中華民國85年7、8、9等3個月之臺灣地區
    消費者物價指數之核定發布日期，分別為該（85）年8月6日
    、9月5日及10月5日。且系爭土地之增值稅，被上訴人於85
    年10月8、9日始核定，當時85年9月之物價指數亦已發佈，
    而被上訴人依85年9月1日收悉行政院主計處出版之85年7月
    307期臺灣地區統計月報之消費者物價指數所列81年8月物價
    指數113.8%核定，不但違反土地稅法及其施行細則且嚴重侵
    害人民權益，原審未予撤銷，其判決當然違背法令等語。
六、本院按「已規定地價之土地，於土地所有權移轉時，應按其
    土地漲價總數額徵收土地增值稅。」、「土地漲價總數額之
    計算，應自該土地所有權移轉或設定典權時，經核定之申報
    移轉現值中減除左列各項後之餘額，為漲價總數額：一、規
    定地價後，未經過移轉之土地，其原規定地價。規定地價後
    ，曾經移轉之土地，其前次移轉現值。」、「前條之原規定
    地價及前次移轉時核計土地增值稅之現值，遇一般物價有變
    動時，應按政府發布之物價指數調整後，再計算其土地漲價
    總數額。」，分別為土地稅法第28條前段、第31條第1項第1
    款及第32條所明定。又行為時土地稅法施行細則第49 條規
    定：「依本法第32條計算土地漲價總數額時，應按申報移轉
    現值收件當時已公告之最近臺灣地區消費者物價總指數，調
    整原規定地價或前次移轉時申報之土地移轉現值。」，係依
    土地稅法第58條授權訂定，旨在使土地漲價總數額之計算，
    臻於公平合理，與憲法第19條及其母法之規定，均無牴觸。
    是則向稽徵機關申報之土地現值案件，應以稽徵機關之收件
    日為土地增值稅計算之基準日。至於該細則所稱之「臺灣地
    區消費者物價總指數」，行政院主計處固按月訂定並於次月
    五日核定發布，惟上訴人申報土地增值稅當時，電子郵件傳
    送尚非普及，稽徵機關須於收到行政院主計處出版之臺灣地
    區統計月報表後送電作單位完成建檔，始能依該物價指數調
    整原規定地價或前次移轉現值。本件上訴人於85年9月5日購
    買系爭土地，並於同日申報土地增值稅，有土地增值稅申報
    書影本附卷可稽。被上訴人依85年9月1日收悉行政院主計處
    出版之85年7月307期臺灣地區統計月報公佈之消費者物價指
    數所列81年8月物價指數113.8%核定系爭三筆土地之增值稅
    ，核與上開規定並無不合。上訴人主張本案之申報日期為85
    年9月5日，依8月之物價指數應為117.5%，而被上訴人所核
    定之物價指數為113.8%，因物價指數差異錯誤，致系爭土地
    之買賣移轉，溢繳土地增值稅，應予退還云云，容有誤解。
    是以，本件上訴人申請退還溢繳之土地增值稅，被上訴人否
    准所請，即非無據。至於稅捐稽徵法第28條所稱溢繳稅款，
    觀之立法理由說明，並不限於「適用法令錯誤」及「計算錯
    誤」，尚且包括「其他原因」而溢繳稅款之情形。原判決認
    本件並無稅捐稽徵法第28條規定之適用，而為上訴人敗訴之
    判決，其理由固欠允洽，惟與判決之結果不生影響，仍應予
    以維持。上訴論旨猶執前詞，指摘原判決違誤，為無理由，
    應予駁回。
據上論結，本件上訴為無理由，爰依行政訴訟法第255條第1項、
第98條第3項前段，判決如主文。
中    華    民    國    94    年    2     月    3     日
                  第三庭審判長法  官　廖　政　雄
                              法  官　林　清　祥
                              法  官　鍾　耀　光
                              法  官　姜　仁　脩
                              法  官  胡  國  棟
以  上  正  本  證  明  與  原  本  無  異
中    華    民    國    94    年    2    月    4      日
　　　　　　　　　　　　　　　書記官　張　雅　琴
